【裁判字號】    90,易,2523
【裁判日期】    900816
【裁判案由】    竊盜等
【裁判全文】
臺灣板橋地方法院刑事判決                          九十年度易字第二五二三號
    公  訴  人  臺灣板橋地方法院檢察署檢察官
    被      告  戊○○
右列被告因竊盜等案件，經檢察官提起公訴（九十年度偵字第六五八七號），本院判
決如左：
    主  文
戊○○連續故買贓物，處有期徒刑陸月，如易科罰金，以佰元折算壹日；又偽造全
民健康保險卡，足以生損害於公眾及他人，處有期徒刑月，如易科罰金，以佰元
折算壹日，扣案偽造之「己○○」、「楊碩強」名義之全民健康保險卡貳枚、「子○○」名義之普通小型車駕照上戊○○之照片一枚沒收，應執行有期徒刑捌月，如易科
罰金，以佰元折算壹日，扣案偽造之「己○○」、「楊碩強」名義之全民健康保險
卡貳枚、「子○○」名義之普通小型車駕照上戊○○之照片壹枚沒收。
其餘被訴竊盜罪部分，無罪。
    事  實
一、戊○○為謀以他人之身分証件、駕照、健康保險卡申請行動電話門號，竟基於意
    圖為自已不法所有之概括犯意，於八十九年五月底至八十九年十一月間，在台北
    縣三重市○○路○段尊爵酒店擔任服務生期間，連續二次在上址分別拾得己○○
    所有而於附表一編號一之時、地為不詳姓名士竊得後遺置該處之身分証一枚及岳
    春喜所有之身分証一枚（因遭破壞年籍住所不詳）侵占離己○○、岳春喜本人持
    有之物，嗣又於九十年二月至三月間，基於故買贓物之概括犯意，透過跳蚤市場
    雜誌之廣告，明知綽號「小周」之不詳姓名人士所持有如附表一編號二至十二號
    所示身分証、駕照、健康保險卡等証件，係庚○○等人於附表一編號二至十二所
    示時、地遭竊，係屬之贓物，竟以身分証、駕照每枚新台幣（下同）一千至二千
    元不等之代價、健康保險卡每枚七百元之代價，連續三次向該綽號「小周」之不
    詳姓名人士購得計如附表一編號二至十二之身分証、駕照及健康保險卡，並由「
    小周」以郵寄方式，寄送至戊○○位於台北縣蘆洲市○○街一八八巷十八弄六號
    六樓之賃居處，旋基於變造特種文書之概括犯，於九十年二、三月間，連續在其
    前開賃居處，將前開侵占之己○○、岳春喜之身分証及前開故買之贓物（身分証
    、駕照及健康保險卡）予以換貼照片、換貼身分証統一編號、住址等方式變造身
    分証、駕照等特種文書，計變造完成「子○○」名義之普通小型車駕照一枚（已
    換貼戊○○本人之照片一枚）、部分經撕下照片、年籍資料尚未變造完成，足以
    生損害於子○○本人及監理單位駕照管理之正確性，復另於九十年二、三月間某
    日，在其前開賃居處，以其本人所有之電腦、掃描器及印表機，將全民健康保險
    卡予以掃描清除全民健康保險卡之上保險對象、出生日期資料後，予以列印再填
    寫上「己○○」、「楊碩強」之姓名及出生日期，同時、地偽造完成「己○○」
    、「楊碩強」名義之全民健康保險卡各一枚，足以生損害於己○○、楊碩強本人
    及中央健康保險局對健康保險事務管理之正確，嗣於九十年三月二十八日下午三
    時五十五分許，因辛○○（俟到案後另結）騎乘贓車為警查獲後，帶同警員至戊○○之前開賃居處，當場扣得已變造完成「子○○」名義之普通小型車駕照一枚
    、偽造之「己○○」、「楊碩強」之全民健康保險卡各一枚、岳喜春之身分証（
    所載資料已遭割除分離）以及如附表一所示身分証、駕照及全民健康保險卡等物
    ，始悉上情。
一、案經台北縣警察局新莊分局報請台灣板橋地方法院檢察署檢察官偵查起訴。
    理  由
壹、有罪部分：
一、訊之被告戊○○對於右揭事實坦承不諱，並有扣案之已變造完成「子○○」名義
    之普通小型車駕照一枚、偽造之「己○○」、「楊碩強」之全民健康保險卡各一
    枚、岳喜春之身分証（所載資料已遭割除分交離）及如附表一所示之身分証、駕
    照、全民健康保險卡在卷可參，又如附表所示之身分証、駕照及全民健康保險卡
    分別係己○○等人遭竊（失竊時、地詳如附表一所示）或不明原因脫離本人持有
    之物或為贓物之事實，業據被害人己○○、庚○○、子○○、寅○○、丑○○、
    丙○○、乙○○、丁○○、癸○○以及林文琛之母甲○○○、楊朱緞之友人壬○○○於警訊中証述明白，且有贓物認領保管單十紙附卷可參，綜此，本件事証明
    確，被告犯行堪予認定。
二、核被告戊○○侵占「己○○」、「岳喜春」身分証之行為係犯刑法三百三十七條
    侵占離本人持有之物罪，弔明知綽號「小周」所持之身分証等係屬贓物，而故買
    之行為係犯刑法第三百四十九條第二項之故買贓物罪，又變造「子○○」名義之
    普通小型車駕照之行為係犯刑法第二百十二條之變造特種文書罪，又偽造「己○○」、「楊碩強」之全民健保險卡之行為，係刑法第二百十二條之偽造特種文書
    罪，又被告同一時、地偽造特種文書「己○○」、「楊碩強」之全民健康保險卡
    各一枚，係一行為侵害數法益，為想像競合犯，應從一重之偽造特種文書罪處斷
    。又被告二次侵占離本人之物之行為、三次故買贓物之行為，各自時間緊接，且
    所犯罪名各自相同，顯均係出於概括之犯意為之，均為連續犯，爰依刑法第五十
    六條之規定各以一罪論，並均加重其刑。又被告侵占離本人持有之物、故買贓物
    意在供變造特種文書之用，是其所犯侵占離本人持有之物罪、故買贓物罪、變造
    特種文書罪三罪間有方法結果之牽連犯關係，應從重之連續故買贓物罪處斷，又
    被告偽造特種文書罪與連續故買贓物罪二罪間，犯意各別，行為分擔，應分論併
    罰。至被告於八十九年五月底至八十九年十一月間連續二次侵占離本人持有之物
    行為及九十年二、三月間連續三次故買贓物之行為，雖未據檢察官提起公訴，惟
    此部分與被告所為變造特種文書罪間有方法結果之裁判上一罪之牽連犯關係，本
    院自應併予審究，附此說明。爰審酌被告犯罪之動機、目的、手段，及其品性、
    生活狀況、智識程度、犯罪所生之損害，及犯罪後態度良好等一切情狀，分別量
    處如主文所示之刑，及諭知易科罰金之折算標準，並定其應執行之刑以及諭知易
    科罰金之折算標準，以示懲儆。至扣案偽造之「己○○」、「楊碩強」名義之全
    民健康保險卡貳枚、「子○○」名義之普通小型車駕照上戊○○本人之照片一枚
    ，分別為被告所有，因犯罪所得及供犯罪所用之物，爰依法併予宣告沒收。
貳、無罪部分：
一、本件公訴意旨略以：戊○○基於意圖為自己不法所有之概括犯意，於附表二所示
    時間、地點，連續竊取附表所示之他人財物，因認被告涉犯有刑法第三百二十條
    第一項之竊盜罪嫌云云。
二、本件公訴人認被告戊○○涉犯有竊盜罪嫌，無非以扣案之證件遭竊取之時間多集
    中於九十年二、三月間，而被告戊○○辯稱其在酒店工作之時間為八十九年三月
    間起，而向綽號「小周」之男子購買之日期則為九十年一月初及二月中旬，多與
    被害人己○○等遭竊之時間不相符合，是被告戊○○所辯有矛盾，不足採信及被
    害人己○○等人於警訊時之指訴以及有遭變造之身分證、汽車駕照共六枚、贓物
    認領保管單十紙附卷可稽為其主要依據，惟訊之被告堅決否認有竊盜犯行，並辯
    稱扣案之身分證、駕照及全民健康保險卡為其拾得後侵占入己及向綽號「小周」
    之人購得語置辯。
三、按犯罪事實應依認據認定之，無證據不得推定其犯罪事實，刑事訴訟法第一百五
    十四條定有明文；又被告之自白，不得作為有罪判決之唯一證據，仍應調查其他
    必要之證據，以察其是否與事實相符，刑事訴訟法第一百五十六條第二項亦定有
    明文。所謂認定犯罪事實之證據，係指足以認定被告確有犯罪行為之積極證據而
    言，該項證據自須適合於被告犯罪事實認定，始得採為斷罪資料。又苟未能發現
    相當證據，或證據不足以證明，自不能以推測或擬制之方法，以為裁判基礎，亦
    分別有最高法院二十九年度上字第三一０五號及同院四十年度台上字第八六號判
    例意旨可資參照。
四、經查取得他人失竊之身分證、駕照、全民健康保險卡之途徑，非僅竊盜一途，亦
    有可能因拾得後侵占、收受贓物、故買贓物等途徑取得，而被告於警訊、偵查及
    本院審理中坦承該等證件，為其拾得及向綽號「小周」之人買受，雖其於偵查中
    之所承買受前開證件之時間與本院審理中所陳前後略有不同，但查公訴人起訴被
    告竊盜之時、地不僅地點遍及台北市、台北縣板橋市、三重市、樹林市、新莊市
    以及桃園縣境，且時間遠從八十五年間至九十年三月止，前後長達五年之久，觀
    諸被告之前科資料非屬有盜竊慣習之人，是公訴人認被告涉有前開竊盜行為似與
    常態有違，又被害人己○○、庚○○、子○○、寅○○、丑○○、丙○○、乙○○、丁○○、癸○○以及林文琛之母甲○○○、楊朱緞之友人壬○○○於警訊中
    所言，故對被竊之情訴綦詳，惟並未能明確指明被告即為行竊之人，是渠等被害
    人之指訴，僅能證明被告所持之前開證均屬他人失竊之贓物，就被告是否行竊尚
    難為進一步之證明。至被告持有前開證件，雖未能明確供出來源進而查獲，惟公
    訴所憑之證據亦不足就被告竊盜犯行為為確切之證明，況且被告於本院審理中即
    已坦承係拾得後侵占及明知為贓物而故買並非竊盜所得行為，是其所為應僅係觸
    犯刑法第三百三十七條侵占離本人所持之物罪及刑法第三百四十九條第二項之故
    買贓物罪（已如前述），自難據被告持有前開贓物證件即予推論被告有竊盜行為
    ，此外，復查無其他積極之證據證明被告有竊盜之犯行，是被告竊盜犯罪即屬不
    能證明，被告被訴竊盜部分即應依法為被告無罪之諭知，以昭平允。
、同案被告辛○○俟到案後另行審理。
據上論斷，應依刑事訴訟法第二百九十九條第一項前段，第三百零一條第一項，刑法
第五十六條、第二百十二條、第三百三十七條、第三百四十九條第二項、第五十五條
、第五十一條第五款、第四十一條、第三十八條第一項第二款、第三款，罰金罰鍰提
高標準條例第一條前段、第二條，判決如主文。
本案經檢察官楊合農到庭執行職務
中      華      民      國       九十       年     八     月    十六    日
                                      臺灣板橋地方法院刑事第四庭
                                          法  官  李  釱  任
右正本證明與原本無異
如不服本判決應於送達後十日內向本院提出上訴狀
                                              書記官  金  和  國
中      華      民      國       九十       年     八     月   二十一   日
附錄本案論罪科刑法條全文：
中華民國刑法第三百二十條
（普通竊盜罪、竊佔罪）
意圖為自己或第三人不法之所有，而竊取他人之動產者，為竊盜罪，處五年以下有期
徒刑、拘役或五百元以下罰金。
意圖為自己或第三人不法利益，而竊佔他人之不動產者，依前項之規定處斷。
前二項之未遂犯罰之。
中華民國刑法第二百一十二條
（偽造變造特種文書罪）
偽造、變造護照、旅券、免許證、特許證及關於品行、能力、服務或其他相類之證書
、介紹書，足以生損害於公眾或他人者，處一年以下有期徒刑，拘役或三百元以下罰
金。
附  表一
┌─┬──────┬──────────┬────┬──────────┐
│  │失 竊 時 間 │失    竊    地    點│被 害 人│証 件 名 稱 暨 數 量│
├─┼──────┼──────────┼────┼──────────┤
│一│八十九年五月│台北縣新莊市○○路一│己○○  │己○○身分證一枚    │
│  │底某日      │０九號附近道路旁    │        │                    │
├─┼──────┼──────────┼────┼──────────┤
│二│九十年二月十│台北縣板橋事後菜園街│庚○○  │庚○○身分證、健保卡│
│  │日十五時許  │五四號一樓          │        │、榮民證及林碩建身分│
│  │            │                    │        │證各一枚            │
├─┼──────┼──────────┼────┼──────────┤
│三│九十年二月十│台北縣三重市○○路二│子○○  │子○○普通小型車駕照│
│  │五日二十時許│段地區              │        │一枚                │
├─┼──────┼──────────┼────┼──────────┤
│四│九十年二月某│台北縣樹林市○○街一│寅○○  │寅○○身分證、重型機│
│  │日十五時許  │五０號              │        │車駕照（檢察官誤為汽│
│  │            │                    │        │車駕照）各一枚      │
├─┼──────┼──────────┼────┼──────────┤
│五│九十年二月某│台北縣樹林市○○街四│丑○○  │丑○○健保卡        │
│  │日十一時許  │八號                │        │                    │
├─┼──────┼──────────┼────┼──────────┤
│六│九十年二月二│台北縣新莊市○○街三│丙○○  │丙○○身分證一枚    │
│  │十一日十四許│九號                │        │                    │
├─┼──────┼──────────┼────┼──────────┤
│七│九十年三月一│台北縣新莊市○○路四│乙○○  │乙○○身分證一枚、普│
│  │日七時許    │維市場內            │        │通小型車駕照一枚    │
├─┼──────┼──────────┼────┼──────────┤
│八│九十年三月十│台北縣板橋市○○○路│林文琛  │林文琛身分證一枚    │
│  │六日十九時  │夜市內              │        │                    │
├─┼──────┼──────────┼────┼──────────┤
│九│九十年三月間│桃園縣桃園市○○路六│丁○○  │丁○○身分證一枚    │
│  │某日        │十號                │        │                    │
├─┼──────┼──────────┼────┼──────────┤
│十│八十五年間某│台北市中山區        │楊朱緞  │楊朱緞身分證一枚    │
│  │日      │                    │        │                    │
├─┼──────┼──────────┼────┼──────────┤
│十│八十九年十二│桃園縣桃園市蘆竹鄉南│癸○○  │癸○○身分證一枚    │
│一│月二十九日十│上路興達黃昏市場內  │        │                    │
│  │六時許      │                    │        │                    │
├─┼──────┼──────────┼────┼──────────┤
│十│不詳        │不詳                │何德仁  │Ｚ000000000│
│二│（因遭變造無│                    │        │號重型機車駕照（檢察│
│  │從知悉本人所│                    │        │官誤為汽車駕照）一枚│
│  │在）        │                    │        │                    │
└─┴──────┴──────────┴────┴──────────┘
附  表二
┌─┬──────┬──────────┬────┬──────────┐
│  │失 竊 時 間 │失    竊    地    點│被 害人│財    產    損    失│
├─┼──────┼──────────┼────┼──────────┤
│一│八十九年五月│台北縣新莊市○○路一│己○○  │新台幣（下同）二萬四│
│  │底某日      │０九號附近道路旁    │        │千元、己○○身分證一│
│  │            │                    │        │枚                  │
├─┼──────┼──────────┼────┼──────────┤
│二│九十年二月十│台北縣板橋事後菜園街│庚○○  │黑色皮包（內裝庚○○│
│  │日十五時許  │五四號一樓          │        │身分證、健保卡、駕照│
│  │            │                    │        │、榮民證及林碩建身分│
│  │            │                    │        │證各一枚            │
├─┼──────┼──────────┼────┼──────────┤
│三│九十年二月十│台北縣三重市○○路二│子○○  │子○○汽車駕照一枚  │
│  │五日二十時許│段地區              │        │                    │
├─┼──────┼──────────┼────┼──────────┤
│四│九十年二月某│台北縣樹林市○○街一│寅○○  │二萬元、寅○○身分證│
│  │日十五時許  │五０號              │        │、重型機車駕照（檢察│
│  │            │                    │        │官誤為汽車駕照）各一│
│  │            │                    │        │枚                  │
├─┼──────┼──────────┼────┼──────────┤
│五│九十年二月某│台北縣樹林市○○街四│丑○○  │一萬八千元、丑○○健│
│  │日十一時許  │八號                │        │保卡                │
├─┼──────┼──────────┼────┼──────────┤
│六│九十年二月二│台北縣新莊市○○街三│丙○○  │三萬元、丙○○身分證│
│  │十一日十四許│九號                │        │一枚、郵局存摺      │
├─┼──────┼──────────┼────┼──────────┤
│七│九十年三月一│台北縣新莊市○○路四│乙○○  │一千元、行動電話、林│
│  │日七時許    │維市場內            │        │美惠身分證一枚、普通│
│  │            │                    │      │小型車駕照一枚      │
├─┼──────┼──────────┼────┼──────────┤
│八│九十年三月十│台北縣板橋市○○○路│林文深  │林文深身分證一枚    │
│  │六日十九時  │夜市內              │        │                    │
├─┼──────┼──────────┼────┼──────────┤
│九│九十年三月間│桃園縣桃園市○○路六│丁○○  │丁○○身分證一枚、金│
│  │某日        │十號                │        │融卡、信用卡        │
├─┼──────┼──────────┼────┼──────────┤
│十│八十五年間某│台北市中山區        │楊朱緞  │楊朱緞身分證一枚    │
│  │日          │                    │        │                    │
├─┼──────┼──────────┼────┼──────────┤
│十│八十九年十二│桃園縣桃園市蘆竹鄉南│癸○○  │皮包（內裝癸○○身分│
│一│月二十九日十│上路興達黃昏市場內  │        │證、健保卡、郵局提款│
│  │六時許      │                    │        │卡、林金福、林庭安、│
││            │                    │        │林昱宏健保卡）      │
├─┼──────┼──────────┼────┼──────────┤
│十│不詳        │不詳                │何德仁  │Ｚ000000000│
│二│            │                    │        │號重型機車駕照（檢察│
│  │            │                    │        │官誤為汽車駕照）一枚│
└─┴──────┴──────────┴────┴──────────┘


司法院資訊處製作；財團法人民間司法改革基金會備份。
